【裁判字號】    98,上訴,690
【裁判日期】    980602
【裁判案由】    違反毒品危害防制條例
【裁判全文】
臺灣高等法院臺中分院刑事判決         98年度上訴字第690號
上  訴  人
即  被  告  甲○○
選任辯護人  張居德  律師
上列上訴人因違反毒品危害防制條例案件，不服臺灣彰化地方法
院97年度訴字第3000號，中華民國98年2 月25日第一審判決（起
訴案號：臺灣彰化地方法院檢察署97年度偵緝字第484、485、48
6及487號），提起上訴，本院判決如下：
    主  文
原判決撤銷。
甲○○犯如附表一所示之各罪，均累犯，各處如附表一所示之刑
。應執行有期徒刑貳拾壹年，未扣案之行動電話壹支（不含未扣
案之0000000000號SIM卡壹張）沒收之，如全部或一
部不能沒收時，追徵其價額；販賣所得新臺幣壹萬玖仟柒佰元沒
收，如全部或一部不能沒收時，以其財產抵償之。
    事  實
一、甲○○（綽號為「阿喜」、「阿清」、「清兄」或「阿兄」
    ）曾因肅清煙毒條例等案件，經本以民國（下同）85年度上
    訴字第2047號分別判處有期徒刑3年2月及5月，應執行有期
    徒刑3年4月確定；又因肅清煙毒條例等案件經原審以86年度
    訴字第1108號判處有期徒刑3年2月、4月，應執行有期徒刑3
    年3月確定，上開2案件再經原審以96年聲減字第927號裁定
    減刑並定各應執行刑為有期徒刑為1年8月及1年7月15日，並
    接續執行至96年7月16日執行完畢出監。詎其仍不知悔改，
    明知海洛因為毒品危害防制條例第2條第2項第1款所定之第
    一級毒品，不得非法販賣、轉讓、持有，竟仍基於販賣第一
    級毒品海洛因之犯意，向不詳姓名年籍之人購入海洛因後，
    再以戊○○所申設之行動電話門號0000000000號SIM卡1張插
    入其本人所有之摩托羅拉廠牌、型號不詳之行動電話機內作
    為聯繫工具，俟由附表一所示之欲購毒者戊○○、丙○○、
    乙○○○及己○○等人於附表一所示之時間撥打其所持用上
    開行動電話門號與其聯繫，約定附表一所示之交易地點及交
    易數量。屆時，雙方依約前往，再由甲○○向購毒者收取價
    金並交付等值海洛因1包予購毒者。嗣經檢察官依警聲請向
    法院聲請核准對甲○○所持用上開行動電話門號號施以通訊
    監察，發現甲○○涉有販賣第一級毒品海洛因行為而循線查
    獲。
二、案經彰化縣警察局田中分局報請臺灣彰化地方法院檢察署檢
    察官偵查起訴。
    理  由
一、證據能力部分：
  (一)按被告以外之人於審判外之言詞或書面陳述，除法律有規定
    者外，不得作為證據；惟被告以外之人於偵查中向檢察官所
    為陳述，除顯有不可信之情況者外，得為證據，刑事訴訟法
    第159條第1項、159條之1第2項定有明文。本案證人戊○○
    、丙○○、乙○○○及己○○等人於檢察官偵查中所為之陳
    述，均經具結，擔保其等證言可憑信，被告及辯護人均未提
    及檢察官在偵查時，有任何不法取供之情形，客觀上並無顯
    不可信之情況，是前揭證人於偵查中之證言自具有證據能力
    。
  (二)按被告以外之人於檢察事務官、司法警察官或司法警察調查
    中所為之陳述，與審判中不符時，其先前之陳述具有較可信
    之特別情況，且為證明犯罪事實存否所必要者，得為證據，
    刑事訴訟法第159條之2亦定有明文。本件證人戊○○及己○○於警詢及原審之證述，雖有前後陳述不符之情形，審酌其
    等於警詢中之證述距案發日較近，當時記憶自較深刻；且較
    無來自被告或其他成員同庭在場之壓力而出於虛偽不實之指
    證，或事後串謀而故為迴護被告之機會，揆諸上開說明，證
    人戊○○、乙○○○及己○○等人於警詢中所為之陳述，客
    觀上應具有較可信之特別情況，且亦為證明犯罪事實存否所
    必要，依上揭規定，其等於警詢中之證言自得為證據，而有
    證據能力。至於證人丙○○及乙○○○於警詢中證述內容與
    原審證述相同，則無刑事訴訟法第159條之2例外情況，自無
    證據能力。
  (三)按有事實足認被告或犯罪嫌疑人有最輕本刑為3年以上有期
    徒刑之罪嫌，並危害國家安全或社會秩序情節重大，而有相
    當理由可信其通訊內容與本案有關，且不能或難以其他方法
    蒐集或調查證據者，得發通訊監察書。通訊監察書，偵查中
    由檢察官依司法警察機關聲請或依職權以書面記載第11條之
    事項，並明理由、檢附相關文件，聲請該管法院核發，審
    判中由法官依職權核發；又除法律另有規定外，實施刑事訴
    訟程序之公務員因違背法定程序取得之證據，其有無證據能
    力之認定，應審酌人權保障及公共利益之均衡維護，通訊保
    障及監察法第5條第1項第1款、第2項、刑事訴訟法第158 條
    之4分別定有明文。本件上訴人即被告甲○○（下稱被告）
    所使用之0000000000號行動電話之監聽錄音，經臺灣彰化地
    方法院檢察署檢察官聲請原審核准在案，有詳載聲監案號、
    案由、監察電話、對象及譯文人等之原審通訊監察書及譯文
    紀錄等附卷可參，係依法所為之監聽；況審酌電話監聽侵害
    被告權益之種類及輕重、對於被告訴訟上防禦不利益之程度
    、犯罪所生之危害或實害等情形，兼顧人權保障及公共利益
    之均衡維護，堪認本件此部分電話監聽合於比例原則，應具
    有證據能力。
  (四)本案其餘卷證，檢察官、被告及辯護人均不爭執證據能力，
    是後述所引用證據之證據能力均無疑義，合先敘明。
二、訊據被告矢口否認有何販賣第一級毒品海洛因之犯行，辯稱
    ：附表一所示之時地，其是與戊○○、丙○○、乙○○○及
    己○○等人合資購買第一級毒品海洛因，並非販賣毒品云云
    。經查：
  (一)就被告販賣第一級毒品海洛因予戊○○部分（即附表一編號
    1 至2所示部分）：
    證人戊○○確有向被告購買毒品海洛因2 次之事實，業據證
    人戊○○於97年5月27日警詢及97年5月27日偵查中證述明確
    ，並與97年4月19日、97年4月25日被告所持用之門號000000
    0000號行動電話通訊監察譯文所示之通訊內容相符（見警卷
    關係人戊○○卷第6頁；偵緝字第484號偵查卷第41頁），足
    徵證人戊○○證述確與被告交易毒品海洛因之情節尚非憑空
    虛捏，況證人戊○○亦有施用毒品海洛因之惡習，業據證人
    戊○○陳明在卷，堪信屬實。至於證人戊○○於原審證稱：
    伊是與被告合資購買第一級毒品海洛因云云，惟證人戊○○
    於前揭警詢及偵查中，全然未提與被告合資購毒一事，且觀
    諸上開通訊監察譯文，亦無任何商議合資之內容，而係直接
    與綽號「清兄」之人談論毒品交易之地點，而證人戊○○於
    警詢時復明確指認通話內容中所稱之「清兄（阿清）」即為
    被告甲○○等節，況且證人戊○○於原審亦改稱97年4月19
    日是伊向被告購買毒品等語，足認證人戊○○於原審證述伊
    與被告合資購買云云，顯非事實，不足採信。
  (三)就被告販賣第一級毒品海洛因予丙○○（即附表一編號3至6
    所示部分）及乙○○○（即附表一編號7 至10部分）等人部
    分：
    被告於附表一編號3至6、與7 至10所示之時地，販賣如附表
    一所示之等值海洛因1 包予丙○○及乙○○○等事實，業經
    證人丙○○及乙○○○於偵查中及原審證述明確，且參以被
    告所持用之行動電話門號0000000000號經警依原審所核發之
    通訊監察書對之施以通訊監察，發現證人丙○○於97年4 月
    17日、19日、20日、27日，確有以其所使用如附表一所示之
    行動電話，撥打被告所持有之上開行動電話與被告聯繫（見
    警局關係人丙○○卷第9至10頁；偵字第5450號偵查卷第14
    至15頁；偵緝字第484號卷第31至32頁）；以及乙○○○於
    97年4月18日、24日、28日、同年5月6日，確有以其所使用
    如附表一所示之行動電話或公共電話，撥打被告所持有之上
    開行動電話與被告聯繫（見警局關係人乙○○○卷第9至10
    頁；偵字第5531號偵查卷第6至7頁；偵字第5530號偵查卷第
    18至19頁；偵緝字第484號偵查卷第60至61頁），渠等談話
    內容大致為購買海洛因數量及品質好壞（如彼此海洛因暗語
    「檳榔」、「4、1」、「2包」及「50元」）等情，且被告
    亦不否認於證人丙○○及乙○○○所時地交付毒品，況且依
    上開監察譯文所示：丙○○向甲○○表示「大包2包就好…
    …跟我多放1啦」，甲○○則表示「好啊」等語，以及乙○○○向甲○○表示「我順便買50元檳榔，順便拿東西給你」
    等情均顯示丙○○及乙○○○均有向甲○○購買毒品情形，
    而甲○○對於是否與丙○○及乙○○○交易，交付毒品數量
    為何亦有決定權限，實與合資購買情況不同。再者，證人乙○○○於本院亦結證稱：
    辯 護 人問：你是跟被告買或是拜託他跟人家買？
    乙○○○答：我曾經拜託他跟人家買，但他東西從哪裡來的
                我不知道。
    辯 護 人問：被告有告訴你，他是跟你合資向別人買的？
    乙○○○答：沒有。
    辯 護 人問：你聯絡見面的電話是如何講的？
    乙○○○答：我是說我要向他買檳榔。
    等語（見本院卷第87頁）。至於證人丙○○於本院則先證稱
    ：
    辯護人問：你在田中分局做筆錄時，有說跟被告買海洛因的
              事嗎？
    丙○○答：那時候還沒有講這麼清楚。
    辯護人問：你到底是跟被告買，還是拜託被告跟人家去買？
    丙○○答：我是拜託被告去買，我說一起買比較便宜划得來
              ，但是我沒有看到他跟誰買。
    辯護人問：請求提示98年2月11日審理筆錄的第30、31頁，
              你在彰化地院98年2月16日作證所講的那段話的
              真正意思是什麼？是你向他買？或是你拜託被告
              買？（審判長准予提示前開筆錄）
    丙○○答：我打電話給他，我需要，他可能也需要，他就拿
              一包來分，他是說兩個人一起買比較便宜量比較
              多。我是拜託被告與我一起買，但我沒有跟被告
              一起去買。我人在工作，他過來找我。
    辯護人問：你每次向被告拿毒品時，被告都當場分成兩包，
              然後讓你選嗎？
    丙○○答：是的。
    辯護人問：每次都這樣？
    丙○○答：是的。我很感謝他。每次都是在見面時我錢拿出
              來，當場分成兩包，由我選擇其中一包，他對我
              不錯。可是我很氣手機被監聽。
    辯護人問：被告有告訴你他是與你合資購買？
    丙○○答：是的，他是這樣跟我講的，他自己可能也有在用
              ，這樣去買量會比較多，我也覺得很有道理。
    辯護人問：你跟被告共同出錢向人購買海洛因，被告從中有
              得到什麼好處？
    丙○○答：我不知道。可能是一起買比較便宜。
    嗣後則證稱：
    檢察官問：你在地院有沒有說是向被告買毒品？
    丙○○答：我是打電話給被告。
    檢察官問：你怎麼講？
    丙○○答：我說有沒有海洛因，他說要等一下。
    檢察官問：所以你是要向被告買海洛因？
    丙○○答：是的，不然其他人我都不熟。
    檢察官問：原審判決附表一編號3、4、5、6，是你向被告買
              毒品，是不是？（提示原審判決附表一）
    丙○○答：是這樣的。
    等語（見本院卷第87至88頁），仍明確證稱其向被告購買毒
    品海洛因等情。足徵被告辯稱其與丙○○、乙○○○等人是
    為合資購買等辯，純係卸責之詞，不足採信。
  (四)就被告販賣第一級毒品海洛因予己○○（即附表一編號11至
    14所示部分）：
    證人己○○確有向被告購買毒品海洛因4 次之事實，業據證
    人己○○於97年6月5日警詢及97年6月5日偵查中證述明確，
    並與97年4月17日、18日、19日、28日被告持用之門號00000
    00000 號行動電話通訊監察譯文所示之通訊內容相符（見警
    局己○○卷第10至11頁；偵緝字第484號偵查卷第51至52頁
    ），足徵證人己○○證述確與被告交易毒品海洛因之情節尚
    非憑空虛捏，況證人己○○亦有施用毒品海洛因之惡習，業
    據證人己○○陳明在卷，堪信屬實。至於證人己○○於原審
    證稱：伊是與被告合資購買第一級毒品海洛因，伊在彰化縣
    永靖鄉打電話給被告，雙方約好，被告會載伊到別的地方，
    後來伊看到被告上別人的車子，之後就有毒品，雙方就一起
    施用云云，惟證人己○○於前揭警詢及偵查中，全然未提與
    被告合資購毒一事，且觀諸上開通訊監察譯文，亦無任何商
    議合資之內容，而係直接與綽號「阿清」之人談論毒品交易
    之地點，而證人己○○於警詢時復明確指認通話內容中所稱
    之「阿清」即為被告甲○○等節，再依上開通訊監察譯文所
    示，證人己○○係以公用電話00-0000000、00-0000000、00
    -0000000號撥打電話與被告，而該公共電話均申裝地址分別
    為彰化縣埔心鄉○○村○○○路70號、彰化縣埔心鄉○○路
    ○段197號之1及彰化縣埔心鄉○○村○○路726號等處，通聯
    調閱查詢單在卷可憑，故證人己○○原審證述其在永靖鄉撥
    打電話被告合資購買，顯與事實不符。綜上所述，證人己○○於原審證述伊與被告合資購毒，顯示迴護被告之詞，不足
    採信。
  (五)被告甲○○自承於附表一所示之時地，與戊○○、丙○○、
    乙○○○及己○○等人合資購買海洛因云云，若被告所述真
    ，為何其於97年4月17日20時39分許已與己○○合資1千元購
    買海洛因，又何於當日22時，再與丙○○合資2千元購買海
    洛因？之後為何緊接於97年4月18日，分別與己○○、乙○○○合資購買海洛因？接著再於97年4月19日，先後與丙○○、戊○○合資4千元、1千元購買，若係他人要施用毒品，
    又何須密集出資與他人合資購毒，故被告所辯顯與常理有違
    ，再者，證人丙○○及乙○○○等人於原審審理中已證述渠
    等是向被告購毒品，並非合資購買毒品等語，足徵被告所辯
    伊是合資購買毒品乙節顯係卸責之詞，委無足採。
  (六)按販賣毒品之所謂販賣行為，須行為人主觀上有營利意圖，
    且客觀上有販入或賣出毒品行為，即足構成，至於實際上是
    否已經獲利，則非所問；必也始終無營利之意思，而以原價
    或低於原價有償讓與他人，方難謂為販賣行為，而僅得以轉
    讓罪論處（最高法院93年度臺上字第1651號判決參照）。又
    販賣海洛因毒品本無一定價格，各次買賣之價格，當亦各有
    差異，隨供需雙方之資力、關係之深淺、需求之數量、貨源
    之充裕與否、販賣者對於資金之需求如何即殷切與否，以及
    政府查緝之態度，進而為各種不同之風險評估，而為機動性
    之調整，是其價格標準，自非一成不變，且販賣者從各種「
    價差」或「量差」或係「純度」謀取利潤方式，或有差異，
    然其所圖利益之非法販賣行為目的，則屬相同，並無二致。
    本件被告所為各次販賣毒品犯行，雖因並未當場查獲販毒事
    實，且時隔久遠，而無從察知其販賣毒品確實數量，惟毒品
    危害防制條例所處罰之「販賣」毒品罪，所著重者為在主觀
    上有藉以牟利之惡性，及對毒品之擴散具有較有償或無償轉
    讓行為更嚴重之危害性，被告「營利」之意圖係從客觀之社
    會環境、情況及證人、物證等資料，依據證據法則綜合研判
    認定；衡諸毒品海洛因量微價高，且依一般社會通念以觀，
    販賣行為在通常情形下均係以牟利為其主要誘因及目的，從
    而，舉凡其有償交易，除足反證其確另基於某種非圖利本意
    之關係外，通常尚難因無法查悉其販入價額作為是否高價賣
    出之比較，諉無營利之意思，阻卻販賣犯行之追訴。本件被
    告甲○○確有上開販賣毒品之行為，已經調查屬實，考量社
    會大眾均知買賣海洛因係非法行為之客觀社會環境，依據上
    開積極證據及經驗法則綜合研判，被告應係意圖營利而販賣
    毒品，要無疑義。綜上所述，被告確有販賣海洛因予戊○○
    、丙○○、乙○○○及己○○等購毒者之行為，被告空言辯
    稱：合資購毒云云，應係事後卸責之詞，無足憑採。本件事
    證已臻明確，被告上開販賣第一級毒品之犯行，洵堪認定，
    應依法論科。至於辯護人聲請本院傳喚己○○、戊○○證明
    被告係與證人合資向他人購買海洛因，並非販賣云云，惟證
    人己○○、戊○○於原審業已證述渠等與被告係合資購買毒
    品海洛因之證述，而其於原審之證述並不可採，業經本院詳
    述如前，本院認並無再予傳訊之必要。
三、論罪及刑之加重、減輕之說明：
  (一)按毒品危害防制條例第2條第2項第1款規定，海洛因係屬列
    管之第一級毒品，不得非法持有、施用、轉讓、販賣。核被
    告所為，係犯毒品危害防制條例第4條第1項之販賣第一級毒
    品罪。被告販賣第一級毒品海洛因前持有第一級毒品之低度
    行為，為販賣第一級毒品之高度行為所吸收，不另論罪。被
    告行為後，毒品危害防制條例第4條已於98年5月20日經總統
    公布修正，並於同月23日施行，就被告所犯如附表一所示之
    販賣第一級毒品等罪，依據上開修正後之毒品危害防制條例
    第4條第1項之規定，已將修正前之法定刑由「處無期徒刑者
    ，得併科新臺幣1千萬元以下罰金」提高為「處無期徒刑者
    ，得併科新臺幣2千萬元以下罰金」，二者相互比較，自以
    上開修正前之毒品危害防制條例處罰規定有利於被告，依刑
    法第2條第1項前段，仍應依修正前毒品危害防制條例第4條
    第1項之規定處罰。
  (二)按94年2月2日修正公佈，於95年7月1日施行之刑法，基於刑
    罰公平原則之考量，杜絕僥倖之犯罪心理，並避免易致鼓勵
    犯罪之誤解，已刪除第56條連續犯之規定。行為人反覆實行
    之犯罪行為茍係在刑法修正施行後者，因法律之修正已生阻
    斷連續犯之法律效果，除認應合於接續犯、繼續犯、集合犯
    等實質上一罪關係而以一罪論處外，基於一罪一罰之刑罰公
    平性，自應併合處罰。而刑法上所謂集合犯是指立法者所制
    定之犯罪構成要件中，本就預定有數個同種類之行為將反覆
    實行之犯罪而言，是將各自實現犯罪構成要件之多數行為，
    解釋為集合犯，而論以一罪；是以對於集合犯，必須從嚴解
    釋，以符合立法者之意向。所謂集合犯，係指數犯罪構成要
    件中，本即預定有數個同種類之行為將反覆實行，雖其特質
    為行為含有反覆實行複數行為而評價為包括一罪，但並非其
    所有反覆實行之行為，皆一律認為包括一罪，仍須從行為人
    之主觀犯意，自始係基於概括性，行為之時、空上具有密切
    關係，且依社會通念，認屬包括之一罪為合理適當者，始足
    當之，否則仍應依實質競合予以併合處罰。犯罪是否包括一
    罪之集合犯，客觀上，應斟酌其法律規定文字之本來意涵、
    實現該犯罪目的之必要手段、社會生活經驗中該犯罪實行常
    態及社會通念等；主觀上，則視其是否出於行為人之一次決
    意，並秉持刑罰公平原則，加以判斷（最高法院96年度臺上
    字第1850號、96年度臺上字第3531號、96年度臺上字第49
    69號、96年度臺上字第1168號判決參照）。本件被告意圖營
    利而販賣毒品之各該次行為，為實現牟利之犯罪目的，依吾
    人之生活經驗，其犯罪之實行，固以反覆、繼續為常態，然
    其販賣之時間、販賣地點、販賣對象、販賣毒品種類均各自
    不盡相同，難認係出於被告之1次犯罪決意；況此類異時、
    異地且異其對象之販賣毒品行為，依社會通念，殊難認以評
    價為一罪為適當；再者，其多次販賣毒品，致該毒品氾濫，
    嚴重危害國人身心健康之犯罪結果，評價為集合犯之包括一
    罪，難謂符合法律規範本質，更與刪除連續犯之修法意旨相
    違，自不得認僅成立集合犯之包括一罪，是本件被告所犯之
    各次販賣第一級毒品犯行，均應予分論併罰，公訴人以為被
    告多次販賣毒品之行為，宜評價為包括一罪之集合犯，容有
    誤會。
  (三)被告有犯罪事實欄所載之前科紀錄，此有臺灣彰化地方法院
    檢察署刑案資料查註紀錄表及臺灣高等法院被告全國前案紀
    錄表各1份附卷可稽，其於受有期徒刑之執行完畢後，5年內
    故意再犯本件最重本刑為有期徒刑以上之各罪，均屬累犯，
    除法定本刑為死刑、無期徒刑部分不得加重外，各應就得併
    科罰金刑部分，依刑法第47條第1項之規定加重其刑。本件
    依被告販賣毒品之情節，販賣時間非長，對象僅有4人、起
    訴之販賣總次數為14次，販賣所得合計為19,700元，較諸長
    期以販毒營生之集團或大盤毒梟而言，顯屬小額之零星買賣
    ，對社會治安之危害，自非達罪無可赦之嚴重程度，倘對其
    販賣第一級毒品犯行，均科處上揭法定最低本刑，實屬情輕
    法重，衡其犯罪情狀在客觀上顯非不可憫恕，縱量處法定最
    低刑度之刑，仍嫌過重，爰依刑法第59條之規定，就其所犯
    販賣第一級毒品罪，各予以酌量減輕其刑。法定刑得併科罰
    金部分先加其刑而後減之。至辯護意旨雖認本件被告甲○○
    應符合毒品危害防制條例第17條減輕其刑之規定，惟查，本
    件被告雖於97年9月16日偵訊時供述其毒品上游為「老龜土
    」或警詢供述上游是「小胖」涉嫌販賣毒品犯行部分，又於
    原審準備程序中提供上游為「曾金福」，辯護人亦表示會積
    極找尋「曾金福」之資料，然因被告始終未提供上游之真實
    姓名、年籍或聯絡電話，以致無法往上追查，即不符合「供
    出毒品來源，因而破獲者」之規定，自未得依毒品危害防制
    條例第17條之規定減輕其刑。
四、原判決認被告如附表一所示之販賣第一級毒品等罪，罪證明
    確而予科刑，固非無見，惟查：原判決事實欄固記載「戊○○、丙○○、乙○○○及己○○等人於附表一所示之時間撥
    打其所持用上開行動電話門號與其聯繫，約定附表一所示之
    交易地點及交易數量」，然理由中則悉未說明交易時間所憑
    之依據，自有判決理由不備之違誤；又原判決以被告為累犯
    ，就法定刑得併科罰金部分應加重其刑，又依刑去第59條減
    輕被告之刑，是被告法定刑得併科罰金部分，同法有加重及
    減輕事由，然原判決未依刑法第71條第1項說明，先加其刑
    而後減之，亦有未合；又被告行為後，毒品危害防制條例第
    4條已於98年5月20日經總統令修正公布，並於同月23日施行
    ，原判決未及比較新舊法適用較有利於被告之法律，亦有未
    洽。被告猶執陳詞否認犯罪而提起上訴，非有理由，惟原判
    決既有上述可議之處，自無可維持，應由本院將原判決撤銷
    改判。爰審酌被告素行不佳，有毒品等前科紀錄（參卷附臺
    灣高等法院被告前案紀錄表），鋌而走險從事販毒交易，明
    知海洛因為第一級毒品，使用容易成癮，濫行施用，非但對
    施用者身心造成傷害，且多有施用致死之案例，而因其成癮
    性，常使施用者經濟地位發生實質改變而處於劣勢，容易造
    成家庭破裂戕害國力，為國家嚴格查禁之違禁物，仍不顧其
    販賣對象可能面臨之困境，加以販賣，其販賣行為助長毒品
    流通，致生危害於社會甚鉅，且未能坦認犯行，猶飾詞以對
    ，未見悔意，惡性重大，暨其智識程度、犯罪之動機、目的
    、手段等一切情狀，分別量處如主文第2項所示之刑（即如
    附表一之主文欄所示），並定其應執行刑為21年。被告分別
    先後出售毒品予附表一所示之人，並獲取如各該附表所示之
    財物，依其與交易對象之交易狀態，已經收取，雖未經扣案
    ，惟無法證明已經滅失，且分屬被告犯毒品危害防制條例第
    4條之罪所得之財物，仍應依毒品危害防制條例第19條第1項
    規定諭知沒收如附表一主文欄所示，如全部或一部不能沒收
    時，以其財產抵償之。又本件被告所使用之行動電話機1支
    ，係供置入上述被告販毒使用之門號0000000000號SIM卡使
    用，供被告用以聯繫販賣毒品事宜，並經證人戊○○即上開
    毒品買受人證述在卷，暨有上開通聯紀錄及譯文等件在卷可
    憑，是上開行動電話（不含未扣案之門號0000000000號為供
    被告犯毒品危害防制條例第4條第1項之罪所用之物，雖未扣
    案，惟無證據證明已滅失，仍應依毒品危害防制條例第19條
    第1項規定宣告沒收如附表主文欄所示，如不能沒收，追徵
    其價額。至於未扣案之門號0000000000號SIM卡係戊○○所
    有，為被告與戊○○所是認，非被告所有，故不宣告沒收之
    。
五、不另為無罪諭知部分：
  (一)公訴意旨另略以：被告如附表二所示時間，販賣海洛因予戊○○及乙○○○，亦涉犯毒品危害防制條例第4條第1項之販
    賣第一級毒品罪嫌；且與前開經原審論罪科刑部分，具有集
    合犯之包括一罪等語。
  (二)按犯罪事實應依證據認定之，無證據不得認定犯罪事實，又
    不能證明被告犯罪者，應諭知無罪之判決，刑事訴訟法第15
    4條第2項、第301條第1項分別定有明文。而事實之認定，應
    憑證據，如未能發現相當之證據，或證據不足以證明，自不
    能以推測或擬制之方法，以為裁判基礎（最高法院40年臺上
    字第86號判例意旨參照）。又認定犯罪事實所憑之證據，雖
    不以直接證據為限，間接證據亦包括在內；然而無論直接或
    間接證據，其為訴訟上之證明，須於通常一般之人均不致有
    所懷疑，而得確信其為真實之程度者，始得據為有罪之認定
    （最高法院76年臺上字第4986號判例參照）。
  (三)公訴人認定被告另有上開販賣第一級毒品罪嫌，無非係以證
    人戊○○、乙○○○於警詢、偵訊時，作為主要論據。惟按
    施用毒品者其供出毒品來源，因而破獲者，法律規定得減輕
    其刑，是施用毒品者有為偵查機關誘導、或為邀輕典而為不
    實陳述之可能，其陳述之真實性自有合理之懷疑，其所稱向
    某人購買之供述，須補強證據以擔保其供述之真實性，所謂
    補強證據，指其他有關證明施用毒品者之關於毒品交易之供
    述真實性之相關證據而言，必須與施用毒品者關於毒品交易
    之供述，具有相當程度之關連性，而足使一般人對施用毒品
    者關於毒品交易之供述，並無合理之懷疑存在，而得確信其
    為真實，始足當之（最高法院94年度臺上字第1218、7038
    號判決意旨參照）。公訴人認定被告另有上開販賣第一級毒
    品海洛因之犯行，關於戊○○部分，除證人戊○○於警詢、
    偵訊時之證述外，並無其他補強證據可資佐證，又關於乙○○○部分，乙○○○於原審證述：其於97年4月26日未與被
    告完成毒品交易等語，觀諸通訊監察譯文所示，被告未答應
    乙○○○之要求，故乙○○○證述該次未完成交易，並非無
    據。此外，復查無其他積極證據足以證明被告另有上開販賣
    第一級毒品海洛因之犯行，此部分自屬不能證明被告犯罪，
    原應為被告無罪之諭知，惟公訴人認此部分與前揭起訴業經
    論罪科刑之販賣第一級毒品部分，具有集合犯之包括一罪關
    係，爰不另為無罪之諭知。
據上論斷，應依刑事訴訟法第369條第1項前段、第364條、第299
條第1項前段，毒品危害防制條例第4條第1項（修正前）、第19
條第1項，刑法第2條第1項前段、第11條、第47條第1項、第59條
、第51條第5款，判決如主文。
本案經檢察官丁○○到庭執行職務。
中    華    民    國    98    年    6     月    2    日
            刑事第七庭   審判長 法  官 林  榮  龍
                                法  官 鄭  永  玉
                                法  官 江  錫  麟
上正本證明與原本無異。
如不服本判決應於收受送達後十日內向本院提出上訴書狀，其未
敘述上訴理由者，並得於提起上訴後十日內向本院補提理由書（
均須按他造當事人之人數附繕本）「切勿逕送上級法院」。
                               書記官 鄧  智  惠
中    華    民    國    98    年    6     月    2     日
附表一：
┌─┬───┬───┬─────┬─────────┬───┬─────────┐
│編│購毒者│行為人│交易時間及│聯繫、交易之方式及│販毒所│  主         文   │
│號│      │      │地點      │交易之數量        │得（新│                  │
│  │      │      │          │                  │台幣）│                  │
├─┼───┼───┼─────┼─────────┼───┼─────────┤
│1 │戊○○│甲○○│97年4月19 │由戊○○以其所持用│1000元│甲○○販賣第一級毒│
│  │      │      │日23時30分│0000000000號行動電│      │品，累犯，處有期徒│
│  │      │      │許，彰化縣│話撥打甲○○所持用│      │刑拾陸年。販賣第一│
│  │      │      │埔心鄉「署│之0000000000號行動│      │級毒品所得之財物新│
│  │      │      │立彰化醫院│電話與甲○○聯繫後│      │臺幣壹千元沒收，如│
│  │      │      │」旁      │，由甲○○自行於左│      │全部或一部不能沒收│
│  │      │      │          │開所示之時、地向郭│      │時，以其財產抵償之│
│  │      │      │          │柏毅收取價金1000元│      │。未扣案之行動電話│
│  │      │      │          │，並交付購得等值之│      │機壹具（不含SIM卡 │
│  │      │      │          │海洛因1包予戊○○ │      │）沒收之，如全部或│
│  │      │      │          │。                │      │一部不能沒收時，追│
│  │      │      │          │                  │      │徵其價額。        │
├─┼───┼───┼─────┼─────────┼───┼─────────┤
│2 │戊○○│甲○○│97年4月25 │由戊○○以其所持用│700元 │甲○○販賣第一級毒│
│  │      │      │日19時50分│0000000000號行動電│      │品，累犯，處有期徒│
│  │      │      │許，彰化縣│話撥打甲○○所持用│      │刑拾陸年。販賣第一│
│  │      │      │埔心鄉員鹿│之0000000000號行動│      │級毒品所得之財物新│
│  │      │      │路游泳池旁│電話與甲○○聯繫後│      │臺幣柒佰元沒收，如│
│  │      │      │          │，由甲○○自行於左│      │全部或一部不能沒收│
│  │      │      │          │開所示之時、地向郭│      │時，以其財產抵償之│
│  │      │      │          │柏毅收取價金700元 │      │。未扣案之行動電話│
│  │      │      │          │，並交付購得等值之│      │機壹具（不含SIM卡 │
│  │      │      │          │海洛因1包予戊○○ │      │）沒收之，如全部或│
│  │      │      │          │。                │      │一部不能沒收時，追│
│  │      │      │          │                  │      │徵其價額。        │
├─┼───┼───┼─────┼─────────┼───┼─────────┤
│3 │丙○○│甲○○│97年4月17 │由丙○○以其所持用│2000元│甲○○販賣第一級毒│
│  │      │      │日22時許，│0000000000號行動電│      │品，累犯，處有期徒│
│  │      │      │在彰化縣社│話撥打甲○○所持用│      │刑拾陸年。販賣第一│
│  │      │      │頭鄉紅樓KT│之0000000000號行動│      │級毒品所得之財物新│
│  │      │      │V門口     │電話與甲○○聯繫後│      │臺幣貳千元沒收，如│
│  │      │      │          │，由甲○○自行於左│      │全部或一部不能沒收│
│  │      │      │          │開所示之時、地向張│      │時，以其財產抵償之│
│  │      │      │          │聰猛收取價金2000元│      │。未扣案之行動電話│
│  │      │      │          │，並交付購得等值之│      │機壹具（不含SIM卡 │
│  │      │      │          │海洛因1包予丙○○ │      │）沒收之，如全部或│
│  │      │      │          │。                │      │一部不能沒收時，追│
│  │      │      │          │                  │      │徵其價額。        │
├─┼───┼───┼─────┼─────────┼───┼─────────┤
│4 │丙○○│甲○○│97年4月19 │由丙○○以其所持用│4000元│甲○○販賣第一級毒│
│  │      │      │日19時許，│0000000000號行動電│      │品，累犯，處有期徒│
│  │      │      │在埔心鄉武│話撥打甲○○所持用│      │刑拾陸年。販賣第一│
│  │      │      │聖宮      │之0000000000號行動│      │級毒品所得之財物新│
│  │      │      │          │電話與甲○○聯繫後│      │臺幣肆千元沒收，如│
│  │      │      │          │，由甲○○自行於左│      │全部或一部不能沒收│
│  │      │      │          │開所示之時、地向張│      │時，以其財產抵償之│
│  │      │      │          │聰猛收取價金4000元│      │。未扣案之行動電話│
│  │      │      │          │，並交付購得等值之│      │機壹具（不含SIM卡 │
│  │      │      │          │海洛因1包予丙○○ │      │）沒收之，如全部或│
│  │      │      │          │。                │      │一部不能沒收時，追│
│  │      │      │          │                  │      │徵其價額。        │
├─┼───┼───┼─────┼─────────┼───┼─────────┤
│5 │丙○○│甲○○│97年4月20 │由丙○○以其所持用│4000元│甲○○販賣第一級毒│
│  │      │      │日19時許，│0000000000號行動電│      │品，累犯，處有期徒│
│  │      │      │在彰化縣埔│話撥打甲○○所持用│      │刑拾陸年。販賣第一│
│  │      │      │心鄉武聖宮│之0000000000號行動│      │級毒品所得之財物新│
│  │      │      │旁。      │電話與甲○○聯繫後│      │臺幣肆千元沒收，如│
│  │      │      │          │，由甲○○自行於左│      │全部或一部不能沒收│
│  │      │      │          │開所示之時、地向張│      │時，以其財產抵償之│
│  │      │      │          │聰猛收取價金4000元│      │。未扣案之行動電話│
│  │      │      │          │，並交付購得等值之│      │機壹具（不含SIM卡 │
│  │      │      │          │海洛因1包予丙○○ │      │）沒收之，如全部或│
│  │      │      │          │。                │      │一部不能沒收時，追│
│  │      │      │          │                  │      │徵其價額。        │
├─┼───┼───┼─────┼─────────┼───┼─────────┤
│6 │丙○○│甲○○│97年4月27 │由丙○○以其所持用│2000元│甲○○販賣第一級毒│
│  │      │      │日19時許，│0000000000號行動電│      │品，累犯，處有期徒│
│  │      │      │在彰化縣埔│話撥打甲○○所持用│      │刑拾陸年。販賣第一│
│  │      │      │心鄉武聖宮│之0000000000號行動│      │級毒品所得之財物新│
│  │      │      │旁        │電話與甲○○聯繫後│      │臺幣貳千元沒收，如│
│  │      │      │          │，由甲○○自行於左│      │全部或一部不能沒收│
│  │      │      │          │開所示之時、地向張│      │時，以其財產抵償之│
│  │      │      │          │聰猛收取價金2000元│      │。未扣案之行動電話│
│  │      │      │          │，並交付購得等值之│      │機壹具（不含SIM卡 │
│  │      │      │          │海洛因1包予丙○○ │      │）沒收之，如全部或│
│  │      │      │          │。                │      │一部不能沒收時，追│
│  │      │      │          │                  │      │徵其價額。        │
├─┼───┼───┼─────┼─────────┼───┼─────────┤
│7 │邱魏信│甲○○│97年4月18 │由乙○○○以其所持│500元 │甲○○販賣第一級毒│
│  │宇    │      │日11時44分│用0000000000號行動│      │品，累犯，處有期徒│
│  │      │      │許，彰化縣│電話撥打甲○○所持│      │刑拾陸年。販賣第一│
│  │      │      │埔心鄉「署│用之0000000000號行│      │級毒品所得之財物新│
│  │      │      │立彰化醫院│動電話與甲○○聯繫│      │臺幣伍佰元沒收，如│
│  │      │      │」旁      │後，由甲○○自行於│      │全部或一部不能沒收│
│  │      │      │          │左開所示之時、地向│      │時，以其財產抵償之│
│  │      │      │          │乙○○○收取價金  │      │。未扣案之行動電話│
│  │      │      │          │500元，並交付購得 │      │機壹具（不含SIM卡 │
│  │      │      │          │等值之海洛因1包予 │      │）沒收之，如全部或│
│  │      │      │          │乙○○○。        │      │一部不能沒收時，追│
│  │      │      │          │                  │      │徵其價額。        │
├─┼───┼───┼─────┼─────────┼───┼─────────┤
│8 │邱魏信│甲○○│97年4月24 │由乙○○○以其所持│500元 │甲○○販賣第一級毒│
│  │宇    │      │日15時34分│用0000000000號行動│      │品，累犯，處有期徒│
│  │      │      │許，彰化縣│電話撥打甲○○所持│      │刑拾陸年。販賣第一│
│  │      │      │埔心鄉「署│用之0000000000號行│      │級毒品所得之財物新│
│  │      │      │立彰化醫院│動電話與甲○○聯繫│      │臺幣伍佰元沒收，如│
│  │      │      │」旁      │後，由甲○○自行於│      │全部或一部不能沒收│
│  │      │      │          │左開所示之時、地向│      │時，以其財產抵償之│
│  │      │      │          │乙○○○收取價金50│      │。未扣案之行動電話│
│  │      │      │          │0元，並交付購得等 │      │機壹具（不含SIM卡 │
│  │      │      │          │值之海洛因1包予   │      │）沒收之，如全部或│
│  │      │      │          │乙○○○。        │      │一部不能沒收時，追│
│  │      │      │          │                  │      │徵其價額。        │
├─┼───┼───┼─────┼─────────┼───┼─────────┤
│9 │邱魏信│甲○○│97年4月28 │由乙○○○以其所持│500元 │甲○○販賣第一級毒│
│  │宇    │      │日10時55分│用0000000000號行動│      │品，累犯，處有期徒│
│  │      │      │許，彰化縣│電話撥打甲○○所持│      │刑拾陸年。販賣第一│
│  │      │      │埔心鄉「署│用之0000000000號行│      │級毒品所得之財物新│
│  │      │      │立彰化醫院│動電話與甲○○聯繫│      │臺幣伍佰元沒收，如│
│  │      │      │」旁      │後，由甲○○自行於│      │全部或一部不能沒收│
│  │      │      │          │左開所示之時、地向│      │時，以其財產抵償之│
│  │      │      │          │乙○○○收取價金  │      │。未扣案之行動電話│
│  │      │      │          │500元，並交付購得 │      │機壹具（不含SIM卡 │
│  │      │      │          │等值之海洛因1包予 │      │）沒收之，如全部或│
│  │      │      │          │乙○○○。        │      │一部不能沒收時，追│
│  │      │      │          │                  │      │徵其價額。        │
├─┼───┼───┼─────┼─────────┼───┼─────────┤
│10│邱魏信│甲○○│97年5月6日│由乙○○○以其04－│500元 │甲○○販賣第一級毒│
│  │宇    │      │10時57分許│0000000號行動電話 │      │品，累犯，處有期徒│
│  │      │      │，彰化縣埔│撥打甲○○所持用之│      │刑拾陸年。販賣第一│
│  │      │      │心鄉「署立│0000000000號行動電│      │級毒品所得之財物新│
│  │      │      │彰化醫院」│話與甲○○聯繫後，│      │臺幣伍佰元沒收，如│
│  │      │      │旁        │由甲○○自行於左開│      │全部或一部不能沒收│
│  │      │      │          │所示之時、地向邱魏│      │時，以其財產抵償之│
│  │      │      │          │信宇收取價金500元 │      │。未扣案之行動電話│
│  │      │      │          │，並交付購得等值之│      │機壹具（不含SIM卡 │
│  │      │      │          │海洛因1包予邱魏信 │      │）沒收之，如全部或│
│  │      │      │          │宇。              │      │一部不能沒收時，追│
│  │      │      │          │                  │      │徵其價額。        │
├─┼───┼───┼─────┼─────────┼───┼─────────┤
│11│己○○│甲○○│97年4月17 │由己○○以公共電話│1000元│甲○○販賣第一級毒│
│  │      │      │日20時39分│000000000號行動電 │      │品，累犯，處有期徒│
│  │      │      │許，彰化縣│話撥打甲○○所持用│      │刑拾陸年。販賣第一│
│  │      │      │埔心鄉忠義│之0000000000號行動│      │級毒品所得之財物新│
│  │      │      │北路「星期│電話與甲○○聯繫後│      │臺幣壹仟元沒收，如│
│  │      │      │五夜市廣場│，由甲○○自行於左│      │全部或一部不能沒收│
│  │      │      │」旁      │開所示之時、地向邱│      │時，以其財產抵償之│
│  │      │      │          │方尚收取價金1000元│      │。未扣案之行動電話│
│  │      │      │          │，並交付購得等值之│      │機壹具（不含SIM卡 │
│  │      │      │          │海洛因1包予己○○ │      │）沒收之，如全部或│
│  │      │      │          │。                │      │一部不能沒收時，追│
│  │      │      │          │                  │      │徵其價額。        │
├─┼───┼───┼─────┼─────────┼───┼─────────┤
│12│己○○│甲○○│97年4月18 │由己○○以公共電話│1000元│甲○○販賣第一級毒│
│  │      │      │日13時06分│000000000號行動電 │      │品，累犯，處有期徒│
│  │      │      │許，彰化縣│話撥打甲○○所持用│      │刑拾陸年。販賣第一│
│  │      │      │埔心鄉忠義│之0000000000號行動│      │級毒品所得之財物新│
│  │      │      │北路「星期│電話與甲○○聯繫後│      │臺幣壹仟元沒收，如│
│  │      │      │五夜市」旁│，由甲○○自行於左│      │全部或一部不能沒收│
│  │      │      │          │開所示之時、地向邱│      │時，以其財產抵償之│
│  │      │      │          │方尚收取價金1000元│      │。未扣案之行動電話│
│  │      │      │          │，並交付購得等值之│      │機壹具（不含SIM卡 │
│  │      │      │          │海洛因1包予己○○ │      │）沒收之，如全部或│
│  │      │      │          │。                │      │一部不能沒收時，追│
│  │      │      │          │                  │      │徵其價額。        │
├─┼───┼───┼─────┼─────────┼───┼─────────┤
│13│己○○│甲○○│97年4月19 │由己○○以公共電話│1000元│甲○○販賣第一級毒│
│  │      │      │日19時59分│000000000號行動電 │      │品，累犯，處有期徒│
│  │      │      │許，在彰化│話撥打甲○○所持用│      │刑拾陸年。販賣第一│
│  │      │      │縣埔心鄉羅│之0000000000號行動│      │級毒品所得之財物新│
│  │      │      │厝路「霖震│電話與甲○○聯繫後│      │臺幣壹仟元沒收，如│
│  │      │      │宮旁停車場│，由甲○○自行於左│      │全部或一部不能沒收│
│  │      │      │」        │開所示之時、地向邱│      │時，以其財產抵償之│
│  │      │      │          │方尚收取價金1000元│      │。未扣案之行動電話│
│  │      │      │          │，並交付購得等值之│      │機壹具（不含SIM卡 │
│  │      │      │          │海洛因1包予己○○ │      │）沒收之，如全部或│
│  │      │      │          │。                │      │一部不能沒收時，追│
│  │      │      │          │                  │      │徵其價額。        │
├─┼───┼───┼─────┼─────────┼───┼─────────┤
│14│己○○│甲○○│97年4月28 │由己○○以公共電話│1000元│甲○○販賣第一級毒│
│  │      │      │日13時41分│000000000號行動電 │      │品，累犯，處有期徒│
│  │      │      │許，在彰化│話撥打甲○○所持用│      │刑拾陸年。販賣第一│
│  │      │      │縣埔心鄉羅│之0000000000號行動│      │級毒品所得之財物新│
│  │      │      │厝路「霖震│電話與甲○○聯繫後│      │臺幣壹仟元沒收，如│
│  │      │      │宮旁停車場│，由甲○○自行於左│      │全部或一部不能沒收│
│  │      │      │」        │開所示之時、地向邱│      │時，以其財產抵償之│
│  │      │      │          │方尚收取價金1000元│      │。未扣案之行動電話│
│  │      │      │          │，並交付購得等值之│      │機壹具（不含SIM卡 │
│  │      │      │          │海洛因1包予己○○ │      │）沒收之，如全部或│
│  │      │      │          │。                │      │一部不能沒收時，追│
│  │      │      │          │                  │      │徵其價額。        │
└─┴───┴───┴─────┴─────────┴───┴─────────┘
附表二：
┌──┬───┬───┬───────┬──────────────┬──────┐
│編號│購毒者│行為人│交易時間（民國│聯繫、交易之方式及交易之數量│販毒所得（新│
│    │      │      │）及地點      │                            │台幣）      │
├──┼───┼───┼───────┼──────────────┼──────┤
│1   │戊○○│甲○○│97年4月左右， │由戊○○以其所持用0000000000│500元       │
│    │      │      │彰化縣埔心鄉「│號行動電話撥打甲○○所持用之│            │
│    │      │      │署立彰化醫院」│0000000000號行動電話與甲○○│            │
│    │      │      │旁            │聯繫後，由甲○○自行於左開所│            │
│    │      │      │              │示之時、地向戊○○收取價金  │            │
│    │      │      │              │500元，並交付購得等值之海洛 │            │
│    │      │      │              │因1包予戊○○。             │            │
├──┼───┼───┼───────┼──────────────┼──────┤
│2   │戊○○│甲○○│97年4月左右， │由戊○○以其所持用0000000000│500元       │
│    │      │      │在彰化縣埔心鄉│號行動電話撥打甲○○所持用之│            │
│    │      │      │署立彰化醫院  │0000000000號行動電話與甲○○│            │
│    │      │      │              │聯繫後，由甲○○自行於左開所│            │
│    │      │      │              │示之時、地向戊○○收取價金  │            │
│    │      │      │              │500元，並交付購得等值之海洛 │            │
│    │      │      │              │因1包予戊○○。             │            │
├──┼───┼───┼───────┼──────────────┼──────┤
│3   │戊○○│甲○○│97年4月左右， │由戊○○以其所持用0000000000│500元       │
│    │      │      │彰化縣埔心鄉「│號行動電話撥打甲○○所持用之│            │
│    │      │      │署立彰化醫院」│0000000000號行動電話與甲○○│            │
│    │      │      │旁            │聯繫後，由甲○○自行於左開所│            │
│    │      │      │              │示之時、地向戊○○收取價金  │            │
│    │      │      │              │500元，並交付購得等值之海洛 │            │
│    │      │      │              │因1包予戊○○。             │            │
├──┼───┼───┼───────┼──────────────┼──────┤
│4   │邱魏信│甲○○│97年4月26 日12│由乙○○○以其所持用        │500元       │
│    │宇    │      │時8分許，彰化 │0000000000號行動電話撥打朱有│            │
│    │      │      │縣埔心鄉署立彰│義所持用之0000000000號行動電│            │
│    │      │      │化醫院旁。    │話與甲○○聯繫後，由甲○○自│            │
│    │      │      │              │行於左開所示之時、地向戊○○│            │
│    │      │      │              │收取價金500元，並交付購得等 │            │
│    │      │      │              │值之海洛因1包予戊○○。     │            │
└──┴───┴───┴───────┴──────────────┴──────┘
附錄本案論罪科刑法條：
毒品危害防制條例第4條（修正前）：
  製造、運輸、販賣第一級毒品者，處死刑或無期徒刑；處無期
  徒刑者，得併科新臺幣1千萬元以下罰金。
  製造、運輸、販賣第二級毒品者，處無期徒刑或7年以上有期
  徒刑，得併科新臺幣7百萬元以下罰金。
  製造、運輸、販賣第三級毒品者，處5年以上有期徒刑，得併
  科新臺幣5百萬元以下罰金。
  製造、運輸、販賣第四級毒品者，處3年以上10年以下有期徒
  刑，得併科新臺幣3百萬元以下罰金。
  製造、運輸、販賣專供製造或施用毒品之器具者，處1年以上7
  年以下有期徒刑，得併科新臺幣1百萬元以下罰金。
  前五項之未遂犯罰之。


司法院資訊處製作；財團法人民間司法改革基金會備份。
